臺灣高等法院臺中分院刑事裁定　
110年度聲字第1669號
聲  請  人  劉○宏


上列聲請人因被告等違反森林法案件（本院110年度上訴字第288
號），聲請發還扣押物，本院裁定如下：
    主  文
聲請駁回。
    理  由
一、聲請意旨略以：被告劉逸璋（為聲請人劉○宏之胞弟）前因
    臺灣南投地方法院109年度訴字第204號（本院110年度上訴
    字第288號）違反森林法案件，經扣押聲請人劉○宏所有之車
    牌號碼000-0000號自用小貨車1部，因該案已判決確定，且
    上開自用小貨車未經諭知沒收，爰聲請准予發還等語。
二、按可為證據或得沒收之物，得扣押之。扣押物未經諭知沒收
    者，應即發還；但上訴期間內或上訴中遇有必要情形，得繼
    續扣押之，刑事訴訟法第133條第1項、第317條定有明文。
    又聲請人以所有人身分請求發還扣押物時，應予審酌其是否
    確為扣押物之所有人而為適格之聲請人，以免損及實際所有
    權人之權益。再扣押物有無留存之必要，並不以係得沒收之
    物為限，且有無繼續扣押必要，應由事實審法院依案件發展
    、事實調查，予以審酌（最高法院101年度台抗字第125號刑
    事裁定意旨參照）；所謂扣押物無留存之必要者，乃指非得
    沒收之物，且又無留作證據之必要者，始得依上開規定發還
    ，倘扣押物尚有留存之必要者，即得不予發還。
三、本院查：
(一)被告劉逸璋等人違反森林法一案，由臺灣南投地方檢察署檢
    察官以109年度偵字第4049號提起公訴，經臺灣南投地方法
    院以109年度訴字第204號判處罪刑後，被告劉逸璋不服上開
    第一審判決提起上訴，由本院以110年度上訴字第288號審理
    宣判在案，經被告劉逸璋於法定上訴期間內提起第三審上訴
    而尚未確定，先予說明。
(二)被告劉逸璋等人違反森林法案件，係警方於109年8月31日下
    午6時5分許，在南投縣仁愛鄉投83線10.2公里處附近查獲被
    告劉逸璋，並扣得被告劉逸璋當場所駕駛載運紅檜、扁柏等
    貴重木之車牌號碼000-0000號自用小貨車1部等物，有被告
    劉逸璋之警詢筆錄、南投縣政府警察局仁愛分局搜索扣押筆
    錄、扣押物品目錄表各1份(見投仁警偵字第1090010146號卷
    第22頁、第61至67頁）在卷可稽。而聲請人劉○宏固為上開
    車牌號碼000-0000號自用小貨車之名義登記車主，有車輛詳
    細資料報表1紙(見投仁警偵字第1090010146號卷第166頁）
    在卷可參；惟有關屬動產性質之車輛，其所有權之歸屬，並
    非得逕以登記資料作為認定之依據，且上開車牌號碼000-00
    00號自用小貨車，實際上係由被告劉逸璋出資購買而為該車
    之實際所有人一節，業據被告劉逸璋及聲請人劉○宏於被告
    劉逸璋違反森林法案件之第一審審理時一致陳明（見109年
    度訴字第204號卷第189、190頁）。聲請人劉○宏誤認被告劉
    逸璋上開違反森林法案件已判決確定，於本件聲請發還扣押
    物一案中，反於其先前之陳述而以扣案之車牌號碼000-0000
    號自用小貨車之所有權人自居，聲請發還前揭扣案之自用小
    貨車，為免損害前開車輛之真正所有權人之財產權益，難以
    准許。
(三)而前開扣案之車牌號碼000-0000號自用小貨車1部，雖未經
    本院判決宣告沒收；然上揭自用小貨車，係被告劉逸璋於案
    發時用以載運紅檜、扁柏等貴重木所用之物，而屬扣案之物
    證之一，且酌以刑事訴訟程序之進行，係屬浮動之過程，於
    案件未經判決確定之前，實未可全然排除該案後續尚可能發
    生之事實審程序，因被告劉逸璋前、後存有不同之供述，甚
    或提出新事證而聲請就上開扣案車輛調查對其有利事證之情
    形，亦無法斷然排除其他關係人對該扣案車輛提出新事證而
    另有主張之可能(如另有除被告劉逸璋以外之其他第三人提
    供購買前開扣案車輛之出資等證明，否定被告劉逸璋為該車
    之真正所有人等），故依目前之訴訟進度及為保障被告劉逸
    璋等人之權益，本院認尚不宜依刑事訴訟法第142條第1項前
    段之規定，逕予裁定將扣案之車牌號碼000-0000號自用小貨
    車發還予被告劉逸璋，併此陳明。
(四)基上所述，聲請人劉○宏聲請意旨以被告劉逸璋前開違反森
    林法案件已判決確定，且伊為扣案車牌號碼000-0000號自用
    小貨車之所有人，聲請發還前開車輛等語，因聲請人劉○宏
    並非上開扣案車輛之實際所有權人，而難認屬適格之請求發
    還聲請人，且上揭被告劉逸璋違反森林法案件尚未確定，扣
    案之車牌號碼000-0000號自用小貨車，隨著訴訟程序後續之
    可能浮動，尚有留存作為證據之必要，亦不排除有其他關係
    人於判決確定前另有主張之可能，聲請人劉○宏前開請求尚
    難准許，應予駁回。
據上論斷，應依刑事訴訟法第220條，裁定如主文。 
中　　華　　民　　國　　110 　年　　6 　　月　　28　　日
                  刑事第十二庭  審判長法　官  張國忠
                                      法　官  劉敏芳
                                      法　官  李雅俐
以上正本證明與原本無異。
如不服本裁定，得於收受送達後5日內向本院提出抗告書狀（須
附繕本）。　　　　　　　　　
                                      書記官  蕭怡綸

中　　華　　民　　國　　110 　年　　6 　　月　　28　　日